【裁判字號】    98,上重更(一),10
【裁判日期】    980818
【裁判案由】    毒品危害防制條例
【裁判全文】
臺灣高等法院臺中分院刑事判決    98年度上重更(一)字第10號
上  訴  人
即  被  告  甲○○
                    （現另案押於台灣台北看守所）
指定辯護人  本院公設辯護人乙○○
上列上訴人因違反毒品危害防制條例案件，不服臺灣苗栗地方法
院九十六年度重訴字第三號中華民國九十六年十二月二十八日第
一審判決（起訴案號：臺灣苗栗地方法院檢察署九十三年度偵字
第二一二八、三六八七、三八０四號），提起上訴，經判決後由
最高法院發回更審，本院判決如下：
    主    文
原判決撤銷。
甲○○共同連續販賣第一級毒品，累犯，處有期徒刑拾伍年；扣
案如附表一所示第一級毒品海洛因拾包（驗餘合計淨重肆佰捌
拾肆點貳公克，包裝重合計貳拾捌點玖公克）沒收銷燬；扣
案如附表二編號１至５所示之物沒收；未扣案如附表二編號６所
示行動電話壹具（ＮＯＫＩＡ廠牌，含門號000000000
0號之ＳＩＭ卡壹張）沒收，未扣案行動電話壹具（ＮＯＫＩＡ
廠牌，含門號0000000000號之ＳＩＭ卡壹張）如全部
或一部不能沒收時，追徵其價額或以其財產抵償之；未扣案之販
賣第一級毒品所得新臺幣佰柒拾伍萬元，應與丁○○連帶沒收
之，如全部或一部不能沒收時，以其財產抵償之；又共同連續販
賣第二級毒品，累犯，處有期徒刑柒年；扣案如附表三編號１所
示第二級毒品甲基安非他命拾貳包（驗餘合計淨重壹仟伍佰拾
伍點肆捌公克，包裝重合計伍拾貳點貳柒公克）、如附表三編號
２所示待結晶之第二級毒品甲基安非他命水溶液壹盒（驗餘淨重
陸佰貳拾肆點柒陸公克，包裝盒重貳佰拾伍點柒陸公克）沒收銷
燬；扣案如附表四編號１至６所示之物沒收；未扣案如附表四編
號７所示行動電話壹具（廠牌不詳，含門號000000000
0號之ＳＩＭ卡壹張）沒收，未扣案行動電話壹具（廠牌不詳，
含門號0000000000號之ＳＩＭ卡壹張）如全部或一部
不能沒收時，追徵其價額或以其財產抵償之；扣案之販賣第二級
毒品所得新臺幣貳拾玖萬元沒收；未扣案之販賣第二級毒品所得
新臺幣貳佰伍拾捌萬元，應與丁○○連帶沒收之，如全部或一部
不能沒收時，以其財產抵償之。應執行有期徒刑貳拾年；扣案如
附表一所示第一級毒品海洛因拾包（驗餘合計淨重肆佰捌拾肆
點貳公克，包裝重合計貳拾捌點玖公克）、如附表三編號１
所示第二級毒品甲基安非他命拾貳包（驗餘合計淨重壹仟伍佰
拾伍點肆捌公克，包裝重合計伍拾貳點貳柒公克）、如附表三編
號２所示待結晶之第二級毒品甲基安非他命水溶液壹盒（驗餘淨
重陸佰貳拾肆點柒陸公克，包裝盒重貳佰拾伍點柒陸公克）均沒
收銷燬；扣案如附表二編號１至５所示之物及如附表四編號１至
６所示之物均沒收；未扣案如附表二編號６所示行動電話壹具（
ＮＯＫＩＡ廠牌，含門號0000000000號之ＳＩＭ卡壹
張）及如附表四編號７所示行動電話壹具（廠牌不詳，含門號0
000000000號之ＳＩＭ卡壹張）均沒收，未扣案行動電
話壹具（ＮＯＫＩＡ廠牌，含門號0000000000號之Ｓ
ＩＭ卡壹張）及行動電話壹具（廠牌不詳，含門號000000
0000號之ＳＩＭ卡壹張）如全部或一部不能沒收時，追徵其
價額或以其財產抵償之；扣案之販賣第二級毒品所得新臺幣貳拾
玖萬元沒收；未扣案之販賣第一、二級毒品所得新臺幣陸佰拾
萬元，應與丁○○連帶沒收之，如全部或一部不能沒收時，以
其財產抵償之。
    犯罪事實
一、甲○○【綽號「啾仔」、「阿洲」、「洲仔（周仔）」（均
    臺語發音）】前曾於民國（下同）九十二年四月二十九日，
    因違反麻醉藥品管理條例（非法販賣化學合成麻醉藥品）、
    藥事法（轉讓禁藥）等案件，經本院以九十一年度重上更(五)
    字第二九三號判決分別判處有期徒刑六年、十月，經上訴最
    高法院於九十二年七月二十四日以九十二年度臺上字第四０
    一七號駁回上訴確定，嗣於九十二年八月二十八日，再經本
    院以九十二年度聲字第六六七號裁定合併定其應執行之刑為
    有期徒刑六年六月，經送監執行於九十三年二月十一日執行
    完畢出監。猶不知警惕，明知海洛因、甲基安非他命係分別
    為毒品危害防制條例第二條第二項第一款所列之第一級毒品
    及同條項第二款附表（即其附表二編號八十九）所載之第二
    級毒品，依法均係不得販賣及持有，詎僅為圖謀厚利，竟與
    丁○○（綽號為「阿忠」、「蕃薯」，所犯共同連續販賣第
    一級毒品罪，經本院以九十七年度上重更(四)字第四０號判決
    判處無期徒刑在案）共同基於販賣第一級毒品海洛因以營利
    之概括犯意聯絡，先由甲○○以其所有之ＮＯＫＩＡ廠牌（
    藍色）內裝門號0000000000號之行動電話一具（
    有查獲，但未扣案入庫），撥打門號0000000000
    號行動電話與姓名、年籍及住居所均不詳、綽號「阿本」之
    成年男子聯繫購買第一級毒品海洛因，談妥交易條件後，於
    九十三年五月二十七日十五時許，在苗栗縣苗栗市○○街二
    十六號二樓丁○○租屋處，以新臺幣（下同）一百二十五萬
    元之代價，向該姓名、年籍不詳綽號「阿本」之成年男子買
    入第一級毒品海洛因三百五十公克，經甲○○摻入不詳粉末
    稀釋後，交由丁○○準備對外以每重三七．五公克（即一台
    兩之重量）價格為十八萬元之代價出售，丁○○每販售一台
    兩則繳回十七萬元予甲○○，餘由丁○○分得，適丁○○於
    九十三年五月二十七日十八時三十分許，攜帶稀釋後之第一
    級毒品海洛因十二包外出時，隨即在苗栗縣苗栗市○○街二
    十六號前車牌號碼ＹＹ－四一三二號自小客車內為警查獲丁
    ○○、蕭欣宜（所涉施用毒品案件，業經法院判決確定）二
    人，當場並扣得供販賣之第一級毒品海洛因十二包（警秤合
    計含袋重約二０二．四五公克），並經丁○○同意，至上址
    丁○○租屋處搜索而查獲甲○○（當時人在二樓陽台），復
    在上址二樓房間內起出第一級毒品海洛因一大包（警秤含袋
    重約二０一公克，以上查獲之第一級毒品海洛因經混合後，
    於送驗時分為二十包，重量如附表一編號１所示）及甲○○
    所有用以供分裝販賣第一級毒品海洛因所用之電子磅秤一台
    、磅秤一台、分裝器二支、研磨機二台及行動電話四具【均
    未查扣入庫，其中包括甲○○所有之ＮＯＫＩＡ廠牌（藍色
    ）內裝門號0000000000號之行動電話一具，另三
    具門號分別為0000000000號、00000000
    00號、0000000000號】暨預備供分裝供販賣第
    一級毒品海洛因用之夾鏈袋一大包等物。甲○○、丁○○經
    警移送臺灣苗栗地方法院檢察署檢察官偵訊後，因渠二人供
    承前揭犯行不諱並稱可協助員警追查毒品來源上手而獲釋。
    詎渠二人竟又承前販賣第一級毒品海洛因以營利之概括犯意
    聯絡，由甲○○自九十三年七月底某日起，在苗栗縣苗栗市
    縣○路五０號、苗栗縣苗栗市○○街（起訴書及原審均誤繕
    為福星街）二０六號（香謝大樓）十六樓之三等租屋處，向
    綽號「阿本」之成年男子，以一百二十萬元之價格購入海洛
    因磚一塊一次及以六十二萬元之價格購入海洛因磚半塊計四
    次，再由甲○○以其所有之ＮＯＫＩＡ廠牌（藍色）內裝門
    號0000000000號之行動電話一具，與姓名、年籍
    及住居所均不詳、綽號「阿豐」、「妹仔」、「阿祥」等之
    成年人聯繫販賣第一級毒品海洛因，隨即交由丁○○攜往桃
    園、中壢等地，先後出售第一級毒品海洛因磚半塊予姓名、
    年籍及住居所均不詳綽號「阿豐」、「妹仔」、「阿祥」之
    成年人等人，其中半塊以六十五萬元出售者有一次、以六十
    二萬元出售者有五次，合計得款三百七十五萬元。甲○○與
    丁○○另共同基於販賣第二級毒品甲基安非他命以營利之概
    括犯意聯絡，由甲○○以其所有之門號000000000
    0號行動電話一具（未扣案）與潛逃大陸地區姓名、年籍及
    住居所均不詳、綽號「阿發」之成年男子聯繫，約定以三百
    二十五萬元之代價向綽號「阿發」之成年男子買入第二級毒
    品甲基安非他命十公斤，迨綽號「阿發」之成年男子透過不
    詳管道將第二級毒品甲基安非他命走私入境臺灣地區後（此
    部分查無證據證明甲○○、丁○○二人係知情參與運輸），
    甲○○於九十三年九月二十日受綽號「阿發」之成年男子通
    知後，委由丁○○陪同姓名、年籍及住居所均不詳綽號「鍾
    魁」之成年男子至高雄市某不詳名稱之廟宇附近取得第二級
    毒品甲基安非他命十七公斤，帶回苗栗縣苗栗市水源里陽明
    七號五０一室甲○○租屋處，先按綽號「阿發」之成年男子
    之指示，其中二公斤則由同行綽號「鍾魁」之成年男子取走
    ，另五公斤則由姓名、年籍及住居所均不詳綽號「阿盛」之
    成年人取走，所餘十公斤除去水份後約七公斤餘之第二級毒
    品甲基安非他命即由甲○○分裝成半公斤，並決定以每半公
    斤二十六萬元或二十七萬元之價格出售，再由丁○○負責聯
    繫、送貨至在桃園、中壢、三重等地，先後出售予綽號「阿
    豐」及姓名、年籍及住居所均不詳綽號「小吳」之成年男子
    ，計每半公斤二十七萬元者一次、每半公斤二十六萬元者十
    次，餘如附表三編號１、２所示之甲基安非他命則尚未賣出
    ，合計得款二百八十七萬元。嗣經法務部調查局苗栗縣調查
    站、臺中縣調查站、臺北市調查處、北部地區機動工作組、
    海岸巡防署中部地區巡防局岸巡三二大隊、苗栗縣警察局、
    桃園縣憲兵隊、臺北市憲兵隊等單位，於九十三年十月九日
    四時三十分許，經依臺灣苗栗地方法院檢察署檢察官之指揮
    執行逕行搜索時（後並已依法向臺灣苗栗地方法院陳報），
    在苗栗縣苗栗市縣○路五０號查獲甲○○，並分別在苗栗縣
    苗栗市縣○路五０號、苗栗縣苗栗市○○街二０六號十六樓
    之三及苗栗縣苗栗市水源里陽明七號五０一室等處，分別扣
    得供販賣所用之第二級毒品甲基安非他命共計十二包（驗餘
    合計淨重一五三五．四八公克，包裝重五二．二七公克，見
    附表三編號１所示）、未結晶之第二級毒品甲基安非他命水
    溶液一盒（係上開取回十公斤第二級毒品甲基安非他命包裝
    底部潮濕水分集結後倒出所形成之水溶液，驗餘淨重六二四
    ．七六公克，包裝盒重二一五．七六公克，見附表三編號２
    所示）、第一級毒品海洛因十包【其中標示蕭欣怡三包驗餘
    合計淨重一．三四公克，空包裝合計重一．０九公克；另標
    示劉晶妮其中七包（原為十包，但其中三包，即標示１－３
    者，均未發現法定毒品成分）驗餘合計淨重九八．三七公克
    ，空包裝合計重七．０一公克，見附表一編號２、３所示】
    及甲○○所有用以分裝販賣第二級毒品甲基安非他命之如附
    表四編號１至５、７所示之物暨甲○○所有預備供販賣第二
    級毒品甲基安非他命用之附表四編號６所示之物與販賣第二
    級毒品所得款項二十九萬元及其他與本案無關之如附表五所
    示之物。
二、案經苗栗縣警察局、臺中縣警察局及法務部調查局苗栗縣調
    查站移送臺灣苗栗地方法院檢察署檢察官偵查起訴。
    理    由
一、證據能力之認定：
(一)按現行刑事訴訟法第二百八十七條之二規定「法院就被告本
    人之案件調查共同被告時，該共同被告準用有關人證之規定
    」，即共同被告對於其他共同被告之案件而言，為被告以外
    之第三人，本質上屬於證人，為確保被告對證人之對質詰問
    權，證人於審判中，應依法定程序，到場具結陳述，並接受
    被告之詰問，其陳述始得作為認定被告犯罪事實之判斷依據
    。本件證人即共同被告丁○○於原審及本院前審審理時以證
    人身分具結作證，並已確實保障被告甲○○之對質詰問權，
    本院認以證人即共同被告丁○○之證述作為證據為適當，合
    先敘明。
(二)又按被告之自白，非出於強暴、脅迫、利誘、詐欺、疲勞訊
    問、違法羈押或其他不正之方法，且與事實相符者，得為證
    據，刑事訴訟法第一百五十六條第一項定有明文。本件被告
    甲○○於警詢、檢察官偵查中、原審及本院審理時均自白犯
    罪（包括部分自白），被告及其指定辯護人於本院審理時均
    未提出其他可供證明被告下列經本院所引用之於警詢、檢察
    官偵查中、原審及本院審理時自白犯罪部分，究有如何之遭
    受「強暴、脅迫、利誘、詐欺、疲勞訊問、違法羈押或其他
    不正之方法」始為自白之證據，以供本院得以即時調查審認
    ，並參酌本案非屬於供述證據部分之證據及監聽譯文，均足
    認被告下列經本院所引用之於警詢、檢察官偵查中及原審、
    本院審理時自白犯罪部分，均係與事實相符，自得為證據。
(三)本件卷附之法務部調查局鑑定通知書、檢驗通知書及覆驗結
    果函文，本係該局執行毒品鑑驗公務所出具之書面鑑定報告
    ，依據刑事訴訟法第一百五十九條之立法理由及同法第二百
    零六條規定，自得為證據。況本件檢察官、被告及其指定辯
    護人等於本院行準備程序及審判期日對於上開鑑定、檢驗通
    知書、覆驗結果函等，均未表示爭執，本院復審酌毒品鑑定
    、檢驗報告與上開函文均係由專業機關人員本於其專業知識
    及儀器所作成，又上開鑑定通知書、檢驗通知書及覆驗結果
    函文與本案之事實均具有關聯性，是可認上開鑑定通知書、
    檢驗通知書及覆驗結果函文均具有證據能力。
(四)本案先後扣案之物品（如第一、二級毒品、研磨機、電子磅
    秤、磅秤、分裝器、夾鏈袋、湯匙、漏斗、分裝袋等），均
    非屬供述證據而無傳聞法則之適用，惟查：本件先後所扣案
    之物品，均係依法定程序（指附帶搜索、同意搜索及緊急搜
    索）合法所扣得，並非屬違法所取得之物，且亦與本案均具
    有關聯性，當有證據能力，併予敘明。
(五)卷附之現場採證照片、查獲照片等照片，係屬機械性紀錄特
    徵，也就是認識對象的是照相鏡頭，透過鏡頭形成的畫面映
    寫入膠卷，然後還原於照相紙上，故照相中不含有人的供述
    要素，再現實情形與作為傳達結果的照相，在內容上的一致
    性是透過機械的正確性來加以保障的，在照相中，並不存在
    人對現實情形的知覺、記憶，在表現時經常可能發生的錯誤
    （如知覺的不準確、記憶隨時間推移而發生的變化），故照
    相當然是非供述證據，並無傳聞法則之適用，惟上開照片既
    係透過相機拍攝後經影印所得，且與本案犯罪事實具有關聯
    性，經查又無不得作為證據之事由，依法自得作為證據。
(六)按有事實足認被告或犯罪嫌疑人有最輕本刑為三年以上有期
    徒刑之罪嫌，並危害國家安全或社會秩序情節重大，而有相
    當理由可信其通訊內容與本案有關，且不能或難以其他方法
    蒐集或調查證據者，得發通訊監察書。通訊監察書，偵查中
    由檢察官依司法警察機關聲請或依職權核發，審判中由法官
    依職權核發。又除法律另有規定外，實施刑事訴訟程序之公
    務員因違背法定程序取得之證據，其有無證據能力之認定，
    應審酌人權保障及公共利益之均衡維護。修正前通訊保障及
    監察法第五條第一項第一款、第二項、刑事訴訟法第一五八
    條之四分別定有明文。本件關於被告所使用之電話監聽錄音
    ，為經臺灣苗栗地方法院檢察署核准在案，有詳載案由、監
    察電話、對象、時間及譯文等之臺灣苗栗地方法院檢察署通
    訊監察書及譯文紀錄等附卷可參，係依法所為之監聽；況審
    酌電話監聽侵害被告權益之種類及輕重、對於被告訴訟上防
    禦不利益之程度、犯罪所生之危害或實害等情形，兼顧人權
    保障及公共利益之均衡維護，亦認本件此部分電話監聽合於
    比例原則，是認應具有證據能力。
(七)其他本案卷證內所涵括之供述證據（含言詞及書面），公訴
    人及被告於本院受命法官行準備程序時對於此部分之證據能
    力均未爭執，且被告於本院受命法官行準備程序時復當庭表
    示對於案件卷證所涵括之供述證據（含言詞及書面）之證據
    能力均明確表示對證據能力無意見，是後述有關本案所引用
    之供述證據，自亦具有證據能力。
二、犯罪事實之認定：
(一)上揭犯罪事實，迭據上訴人即被告（下稱被告）甲○○於警
    詢、偵查中、原審及本院前審及本院審理時均坦承不諱（見
    九十三年度偵字第二一二八號偵卷第二六至三三、七九至八
    ０、一四六、一六０頁、九十三年度偵字第三六八七號偵卷
    第一一至一五、七０至七三頁、原審卷第二三、三一至三三
    、一五０至一五四頁、本院前審及本院審理筆錄），其中就
    九十三年五月二十七日販賣第一級毒品海洛因部分，業據證
    人即共犯丁○○於警、偵訊中及本院前審理時結證屬實（詳
    見九十三年度偵字第二一二八號卷第三十六頁至第四十二頁
    、第七十八頁至第七十九頁、本院前審九十七年十一月十八
    日審判筆錄），且九十三年五月二十七日查獲之過程及被告
    如何分裝毒品及共犯丁○○係負責送貨等情，亦經證人蕭欣
    怡於警詢時證述綦詳（見九十三年度偵字第二一二八號卷第
    四十三頁至第五十頁）；另證人丁○○於本院前審審理時復
    結證稱：「（甲○○與丁○○另共同基於販賣第二級毒品甲
    基安非他命之概括犯意聯絡，由甲○○以其所有之門號00
    00000000號行動電話與潛逃大陸地區、姓名年籍不
    詳、綽號『阿發』之男子聯繫，約定以三百二十五萬元之代
    價向『阿發』買入甲基安非他命十公斤，迨『阿發』透過不
    詳管道將甲基安非他命走私入境，甲○○於同年九月二十日
    受通知後，委由丁○○陪同姓名年籍不詳、綽號『鍾魁』之
    男子至高雄市某處取得第二級毒品甲基安非他命十七公斤，
    帶回苗栗縣苗栗市水源里陽明七號五０一室甲○○租屋處，
    先按『阿發』之指示，將其中二公斤轉交予『鍾魁』，另五
    公斤轉交予姓名年籍不詳、綽號『阿盛』之人，所餘十公斤
    甲基安非他命即由甲○○負責聯繫，丁○○負責分裝、送貨
    ，在桃園、中壢、三重等地，每半公斤二十六萬元或二十七
    萬元之價格，連續出售予『阿豐』及姓名年籍不詳、綽號『
    小吳』之男子。有無這件事情？）有的。甲○○叫我與綽號
    鍾魁一起下去，．．．．，綽號鍾魁是我第一次看到，拿的
    時候是用黑色垃圾袋包的一包，我有幫他分裝送貨到桃園、
    中壢、三重賣給阿豐、小吳這些人。（關於前述甲○○所稱
    從九十三年七月底跟你一起販賣第一級毒品海洛因給阿豐等
    人的事情，到底有無這回事？）之前我的判決就有寫，甲○
    ○叫我去送貨的。（五月二十七日放出來後有無在中壢、桃
    園送給『阿豐』、『妹仔』、『阿祥』等這些人，甲○○聯
    絡，而你負責送貨？）有的。」等語（見本院前審九十七年
    十一月十八日審判筆錄），雖證人丁○○就販賣第二級毒品
    甲基安非他命部分證稱：是伊回來時甲○○才告訴伊這是安
    非他命云云，惟參酌以丁○○與被告甲○○二人先前犯罪之
    態樣觀之，及證人丁○○亦證稱有參與分裝等情，足見證人
    丁○○就其所共同販賣之物品係甲基安非他命（就外觀、重
    量及販賣之價格均與第一級毒品海洛因不同）乙節，當知之
    甚明。是以此部分仍以被告之自白為可信。
(二)被告於九十三年五月二十七日、同年十月九日兩度為警查獲
    時，分別經警在上開地點扣得如附表一、三所示毒品及附表
    二編號１至５、附表四編號１至６所示供販賣毒品所用之工
    具等事實，有苗栗縣警察局刑警隊搜索扣押筆錄、扣押物品
    收據、扣押物品目錄表、照片及法務部調查局苗栗縣調查站
    搜索扣押筆錄、扣押物品收據、扣押物品目錄表等附卷（詳
    見九十三年度偵字第二一二八號偵卷第五八至六０、六九頁
    、九十三年度偵字第三六八七號偵卷第五四至六五頁）暨如
    附表一、附表二編號１至５、附表三、附表四編號１至６所
    示之物扣案可資佐證。
(三)九十三年五月二十七日扣案如附表一編號１所示第一級毒品
    海洛因二十包（查獲時原係分裝成十二包及一大包），經送
    法務部調查局鑑驗結果，均含第一級毒品海洛因成分，合計
    淨重三八四．五二公克（空包裝重二０．八三公克），純度
    七六．七二％，純質淨重二九五．００公克，有該局九十三
    年七月二十日調科壹字第九九００００九０一號鑑定通知書
    一紙可查（見九十三年度偵字第二一二八號偵卷第一四三頁
    ）。九十三年十月九日扣案如附表一編號２、３所示第一級
    毒品海洛因十包（送驗時為十三包），經送法務部調查局鑑
    驗結果，均含第一級毒品海洛因成分【１．檢品標示蕭欣怡
    三包：經本局標示１－２者二包均含第一級毒品第６項毒品
    海洛因成分，合計淨重０．１３公克（空包裝重０．七二公
    克）；經本局標示３者乙包含微量第一級第６項毒品海洛因
    成分，淨重一．二一公克，空包裝重０．三七公克（註：因
    海洛因量微，定量分析未能檢出海洛因純度值）。２．檢品
    標示劉晶妮十包：經本局標示８－１０者三包均含第一級第
    ６項毒品海洛因成分，合計淨重一．九九公克（空包裝重０
    ．七六公克），純度二一．九九％，純質淨重０．四四公克
    ；經本局標示４－７者四包均含微量第一級第６項毒品海洛
    因成分，合計淨重九六．三八公克，空包裝重六．二五公克
    （註：因海洛因量微，定量分析未能檢出海洛因純度值）；
    經本局標示１－３者三包均未發現法定毒品成分，合計淨重
    四八０．三四公克，空包裝重三七四．七五公克。嗣經原審
    再送請法務部調查局查明「標示蕭欣怡三包（ＮＯ１－３）
    及劉晶妮四包（ＮＯ４－７）」是否確含海洛因成分及純度
    ，該局則函覆稱：(一)蕭欣怡：檢品三包（編號１－３）均含
    第一級第６項毒品海洛因成分，編號１－２約度為一七．七
    九％；編號３純度為０．０二％。(二)劉晶妮：檢品四包（編
    號４－７）均含第一級第６項毒品海洛因成分，純度為０．
    ０三％），有該局九十四年五月二十日調科壹字第九九００
    ０一二一二號鑑定通知書、九十六年六月二十五日調科壹字
    第０九六００二六一七００號函各一紙可憑（見九十三年度
    偵字第三六八七號偵卷第一二六頁、原審卷第七三頁）。
(四)九十三年十月九日扣案如附表三編號１、２所示第二級毒品
    甲基安非他命十二包及待結晶之第二級毒品甲基安非他命水
    溶液乙盒，經送法務部調查局鑑驗結果：一送驗結晶十二包
    經檢驗結果發現均含第二級第８９項毒品甲基安非他命成分
    ，合計淨重一五三五．四八公克，包裝重五二．二七公克，
    平均純度六八．五八％，純質淨重一０五三．０三公克。二
    送驗黑色水溶液乙盒經檢驗結果發現含第二級毒品第８９項
    毒品甲基安非他命成分，淨重六二四．七六公克，包裝重二
    一五．七六公克，平均純度二五．三八％，純質淨重一五八
    ．五六公克，有該局九十四年五月六日調科壹字第０九四０
    ０二０七一三０號檢驗通知書一紙可稽（見九十三年度偵字
    第三六八七號偵卷第一三一頁）。
(五)被告曾於九十三年九月十四日，以門號000000000
    0號行動電話，與持用0000000000號行動電話之
    「阿發」聯繫，談及向「阿發」購買第二級毒品甲基安非他
    命之代價三百二十五萬元付款方式；另於九十三年十月九日
    ，以門號0000000000號行動電話，與持用000
    0000000號行動電話之「阿弟固」聯繫，談及第二級
    毒品甲基安非他命放在苗栗縣苗栗市水源里陽明七號五０一
    室甲○○租屋處何位置等情，亦有前揭門號行動電話之通訊
    監察譯文二件可佐（見九十三年度偵字第三六八七號偵卷第
    一七頁、九十三年度逕搜字第四號偵卷附件七）。
(六)按販賣毒品之所謂販賣行為，係行為人基於營利之目的，而
    販入或賣出毒品而言。販賣毒品者，其主觀上須有營利之意
    圖，且客觀上有販賣之行為，即足構成，至於實際上是否已
    經獲利，則非所問。即於有償讓與他人之初，係基於營利之
    意思，並著手實施，而因故無法高於購入之原價出售，最後
    不得不以原價或低於原價讓與他人時，仍屬販賣行為。必也
    始終無營利之意思，縱以原價或低於原價有償讓與他人，方
    難謂為販賣行為，而僅得以轉讓罪論處（最高法院九十三年
    度臺上字第一六五一號刑事判決意旨參照）。復衡以近年來
    毒品之濫用，危害國民健康與社會安定日益嚴重，治安機關
    對於販賣或施用毒品之犯罪行為，無不嚴加查緝，各傳播媒
    體對於政府大力掃毒之決心亦再三報導，已使毒品不易取得
    且物稀價昂，苟被告於有償交付海洛因、甲基安非他命之交
    易過程中無利可圖，縱屬至愚，亦無甘冒被取締移送法辦判
    處重刑之危險而平白從事上開海洛因及甲基安非他命交易之
    理。是其販入之價格必較其出售之價格為低，而有從中賺取
    買賣價差牟利之意圖及事實，應屬合理認定。又販賣毒品海
    洛因、甲基安非他命係違法行為，非可公然為之，而海洛因
    、甲基安非他命亦無公定價格，係可任意分裝增減分量，且
    每次買賣之價格、數量，亦隨時依雙方之關係深淺、資力、
    需求量、對行情之認知、來源是否充裕、查緝是否嚴緊、購
    買者被查獲時供述購買對象之可能風險之評估等因素，而異
    其標準，機動調整，非可一概論之。從而販賣之利得，除非
    經行為人詳細供出各次所販賣之毒品之進價及售價，且數量
    俱臻明確外，實難察得其交易實情，然販賣者從價差或量差
    中牟利，方式雖異，惟其販賣行為在意圖營利則屬同一。從
    而，舉凡有償交易，除足以反證其確係另基於某種非圖利本
    意之關係外，通常尚難因無法明確查悉其精確之販入價格，
    作為是否高價賣出之比較，諉以無營利之意思而阻卻販賣犯
    行之追訴。本案被告與同案共犯丁○○二人對外為交易海洛
    因及甲基安非他命均屬有償行為，此亦據被告及證人丁○○
    二人於本院前審審理時分別陳述及結證屬實，且係以如犯罪
    事實欄所示之方法互為分工，倘非有利可圖，渠二人自無平
    白甘冒觸犯重罪之風險，足認被告主觀上確有營利之意圖甚
    明。
(七)綜合上述各節參互佐證，足認被告之自白均係與事實相符均
    堪採信，本件事證已臻明確，被告共同連續販賣第一級毒品
    海洛因及共同連續販賣第二級毒品甲基安非他命之犯行均洵
    堪認定。
(八)被告雖辯以本案與本院九十八年度上重更 (一)第十一號具
    有連續犯關係云云。惟被告另涉犯之違反毒品危害防制條例
    案件即臺灣苗栗地方法院九十五年度訴字第五００號（現由
    本院另案九十八年度上重更 (一)第十一號審理中），係在
    被告遭本案羈押（自九十三年十月九日起至九十四年二月二
    日止）及送觀察勒戒（自九十四年二月二日起至九十四年三
    月十日止）出所後所犯，時間已相隔五月之久，其原有之販
    毒概括犯意已難認得予繼續，其主觀上之犯意及客觀上之犯
    罪行為，俱因遭羈押及觀戒而中斷，是堪認被告係另行起意
    而為本案犯行。是被告所辯並不足採。
三、新舊法比較之說明：
    被告行為後，刑法於94年2月2日修正公布、刑法施行法於95
    年6月14日修正公布，並均於95年7月1日施行；又被告行為
    後，毒品危害防制條例第4條、第17條業已修正，並於98年5
    月20日公布，同年月22日施行，是關於本案應適用之新舊法
    ，茲說明如下：
(一)新法雖已刪除連續犯之規定，此刪除雖非犯罪構成要件之變
    更，但顯已影響行為人刑罰之法律效果，自屬法律有變更。
    而本件被告全部行為均在舊法時期，雖裁判在新法時，惟修
    正前刑法第56條有關連續犯之規定，係將反覆實施之同類複
    數犯罪行為論以一罪，並得加重其刑至二分之一。而修正後
    已刪除連續犯之規定，在實務上將視各種具體犯罪類型，對
    於反覆實施之同類複數犯罪行為，或評價為一罪；或評價為
    併罰之數罪。若評為數罪而分別科處，顯對被告更為不利，
    依新法第2條第1項規定，比較新、舊法結果，仍應適用較有
    利於被告之行為時法律即舊法論以連續犯。
(二)刑法第28條原規定「二人以上共同『實施』犯罪之行為者，
    皆為共同正犯」，新法修正為「二人以上共同『實行』犯罪
    之行為者，皆為共同正犯」，即舊法之「實施」已修正為「
    實行」。原「實施」之概念，包含陰謀、預備、著手及實行
    等階段之行為，修正後僅共同實行犯罪行為始成立共同正犯
    。是新法共同正犯之範圍已有限縮，排除陰謀犯、預備犯之
    共同正犯。新舊法就共同正犯之範圍既因此而有變動，自屬
    犯罪後法律有變更，修正後刑法第28條之規定，將完全未參
    與犯罪行為實行之陰謀共同正犯及預備共同正犯刪除，雖限
    縮共同正犯之適用範圍，但無礙於實行共同正犯之存在，比
    較結果，因本件原即屬實行共同正犯，再參酌以法律不得割
    裂適用之原則，自應適用修正前刑法第28條。
(三)刑之加減：刑法第64條第2項有關死刑之減輕效果，修正前
    規定：「死刑減輕者，為無期徒刑，或為十五年以下十二年
    以上有期徒刑」，而修正後同條項則規定：「死刑減輕者，
    為無期徒刑」；另刑法第65條第2項有關無期徒刑之減輕效
    果，修正前規定：「無期徒刑減輕者，為七年以上有期徒刑
    」，而修正後同條項則規定：「無期徒刑減輕者，為二十年
    以下十五年以上有期徒刑」，經比較結果，有關死刑、無期
    徒刑之減輕效果，自以修正前之規定有利於被告，自應依刑
    法第2條第1項前段之規定，適用修正前刑法第64條第2項、
    第65條第2項之規定，作為本案減輕刑度之依據。
(四)數罪併罰：修正前刑法第51條第5款規定：「宣告多數有期
    徒刑者，於各刑中之最長期以上，各刑合併之刑期以下，定
    其刑期。但不得逾20年。」，修正後該條款改為：「宣告多
    數有期徒刑者，於各刑中之最長期以上，各刑合併之刑期以
    下，定其刑期。但不得逾30年」，比較結果，修正後刑法並
    非較有利於受刑人，依刑法第2條第1項前段之規定，仍應依
    修正前刑法之規定定其應執行之刑。
(五)修正後毒品危害防制條例第4條第1項規定為「製造、運輸、
    販賣第一級毒品者，處死刑或無期徒刑；處無期徒刑者，得
    併科新臺幣二千萬元以下罰金」，同項修正前之規定則為「
    製造、運輸、販賣第一級毒品者，處死刑或無期徒刑；處無
    期徒刑者，得併科新臺幣一千萬元以下罰金」；修正後毒品
    危害防制條例第4條第2項之規定為「製造、運輸、販賣第二
    級毒品者，處無期徒刑或七年以上有期徒刑，得併科新臺幣
    一千萬元以下罰金」，修正前之規定為「製造、運輸、販賣
    第二級毒品者，處無期徒刑或七年以上有期徒刑，得併科新
    臺幣七百萬元以下罰金」；修正後毒品危害防制條例第17條
    新增第2項「犯第四條至第八條之罪於偵查及審判中均自白
    者，減輕其刑」經綜合全部罪刑之結果而為比較，就被告所
    為，被告於偵、審中均自白犯罪，有修正後毒品危害防制條
    例第17條第2項規定之法定減輕原因，則修正前之規定並無
    較為有利於被告，自應適用修正後毒品危害防制條例第4條
    第1、2項之規定。
四、論罪科刑：
    按刑法上所謂販賣行為，不以販入後復行賣出為必要，只要
    以營利為目的，而有販入或賣出二者其一之行為，即足構成
    ，雖未及賣出，仍屬販賣既遂（參照最高法院八十八年度臺
    上字第二八二八號判決意旨）。次按刑事上販賣罪之完成，
    與民事上買賣契約之成立，二者之概念尚有不同，刑事上之
    販賣行為，則須以營利為目的，將標的物販入或賣出，有一
    於此，其犯罪行為始為完成，苟行為人尚未將標的物販入或
    賣出，即難謂其販賣行為已屬完成（最高法院八十八年度臺
    上字第三七六０號判決意旨參照）。查海洛因屬毒品危害防
    制條例第二條第二項第一款所列之第一級毒品，甲基安非他
    命則屬同條例第二條第二項第二款附表（即其附表二編號８
    ９）所載之第二級毒品，是核被告甲○○所為，分別係犯毒
    品危害防制條例第四條第一項之販賣第一級毒品罪及同條例
    同條第二項之販賣第二級毒品罪。被告為販賣第一、二級毒
    品之目的而持有第一、二級毒品之低度行為，已分別被販賣
    第一、二級毒品之高度行為所吸收，均不另論罪。另本件被
    告行為後，刑法關於共犯、連續犯、累犯等規定均有修正，
    依前揭最高法院九十五年度第八次刑事庭會議決議內容，應
    綜其全部罪刑之結果而為比較後，始得判斷應適用新法或舊
    法，經本院為如上所示之比較後，認本件應依刑法第二條第
    一項前段，就共犯、連續犯、累犯、刑之加減等之適用，應
    依舊法；而所犯販賣第一、二級毒品罪則適用修正後毒品危
    害防制條例之規定。本件被告與丁○○就犯罪事實欄所示各
    次販賣第一級毒品海洛因及販賣第二級毒品甲基安非他命之
    行為，均有犯意聯絡及行為分擔，均應論以共同正犯。又被
    告先後多次販賣第一級毒品海洛因之犯行及先後多次販賣第
    二級毒品甲基安非他命之犯行，各時間緊接，觸犯構成要件
    相同之罪名，顯各係出於概括之犯意反覆為之，為連續犯，
    應各依修正刪除前刑法第五十六條之規定以一罪論（即論以
    販賣第一級毒品既遂一罪及販賣第二級毒品既遂一罪），並
    依法加重其刑（因販賣第一級毒品罪之法定本刑為死刑、無
    期徒刑，被告此部分依法不得再予加重，僅就罰金刑部分加
    重；至販賣第二級毒品罪之法定本刑為無期徒刑部分依法亦
    不得加重，僅就其餘部分加重）。被告前曾於九十二年四月
    二十九日，因違反麻醉藥品管理條例（非法販賣化學合成麻
    醉藥品）、藥事法（轉讓禁藥）等案件，經本院以九十一年
    度重上更(五)字第二九三號判決分別判處有期徒刑六年、十月
    ，經上訴最高法院於九十二年七月二十四日以九十二年度臺
    上字第四０一七號駁回上訴確定，嗣於九十二年八月二十八
    日，再經本院以九十二年度聲字第六六七號裁定合併定其應
    執行之刑為有期徒刑六年六月，經送監執行後於九十三年二
    月十一日執行完畢出監，有臺灣高等法院被告前案紀錄表、
    在監在押全國紀錄表及臺灣苗栗地方法院檢察署刑案資料查
    註紀錄表各一份在卷可稽，被告前受有期徒刑執行完畢，於
    五年以內，再犯本件有期徒刑以上之二罪，均為累犯，各應
    依修正前刑法第四十七條之規定遞加重其刑（因販賣第一級
    毒品罪之法定本刑為死刑、無期徒刑，被告就此部分依法不
    得加重，僅就罰金刑部分遞加重之；至販賣第二級毒品罪之
    法定本刑為無期徒刑部分依法亦不得加重，僅就其餘部分遞
    加重之）。再被告所犯販賣第一、二級毒品犯行經警查獲後
    ，均經被告於本案偵查及審判中自白犯行，揆諸上開說明，
    自應依九十八年五月二十日修正後毒品危害防制條例第十七
    條第二項規定，各減輕其刑。被告所犯前開二罪，犯意各別
    ，行為時空互殊，自應予分論併罰。原審認被告所為，分別
    係犯毒品危害防制條例第四條第一項之販賣第一級毒品罪及
    同條例同條第二項之販賣第二級毒品罪，事證明確，應予論
    科，固非無見，惟查：(一)被告販賣第一、二級毒品後，毒
    品危害防制條例關於本案部分有上開條文業已修正，原審未
    及比較，自有未洽。(二)原審事實欄就被告分別販賣第一、
    二級毒品之次數，販賣上開毒品之所得總額俱未認定，然卻
    於理由欄內為次數、所得總額之認定，主文並與理由為一致
    之記載，致理由與主文之揭示失所依據，自有未合。(三)被
    告於九十三年五月二十七日十五時許，在苗栗縣苗栗市○○
    街二十六號二樓丁○○租屋處，以一百二十五萬元之代價，
    向該姓名、年籍不詳綽號「阿本」之成年男子買入第一級毒
    品海洛因三百五十公克，經甲○○摻入不詳粉末稀釋後，交
    由丁○○準備對外以每重三七．五公克（即一台兩之重量）
    價格為十八萬元之代價出售等情，已據被告於警、偵及法院
    審理供承在卷，並與查獲等情相符，然原審係認定「以每包
    約重３．７５公克價格為一萬八千元之代價出售。」等情，
    與卷內資料不合，自有未洽。(四)共同正犯犯罪所得財物為
    現金時，因共同正犯應就全部犯罪結果負其責任而合併計算
    犯罪所得，且於全部或一部不能沒收時以其財產抵償之，但
    為避免執行時發生重複沒收、抵償情形，故各共同正犯之間
    係採「連帶沒收主義」，於裁判時應諭知被告共同犯罪所得
    之財物應與其他共同正犯「連帶沒收之」。原審判決於理由
    欄雖為論述被告與丁○○共同連續販賣毒品海洛因予姓名、
    年籍不詳、綽號「阿豐」、「妹仔」、「阿祥」等人，販賣
    第一級毒品所得三百七十五萬元；又共同連續販賣第二級毒
    品甲基安非他命予綽號「阿豐」及姓名年籍不詳、綽號「小
    吳」之成年男子，販賣第二級毒品所得二百八十七萬元，於
    扣除其中業經扣案之共同連續販賣第二級毒品甲基安非他命
    所得二十九萬元部分，上述犯罪所得應分別依毒品危害防制
    條例第十九條第一項與共犯丁○○連帶沒收之，然原審判決
    於主文內卻未就上開未扣案之共同連續販賣第一級毒品海洛
    因所得三百七十五萬元及逾二十九萬元（因已扣案逕予沒收
    即可）之共同連續販賣第二級毒品甲基安非他命所得二百五
    十八萬元，以及就本案未扣案之全部販賣第一、二級毒品所
    得共六百三十三萬元，諭知與共同正犯（指丁○○）連帶沒
    收，而係以單獨分別沒收方式宣告，亦有未洽。(五)原審判
    決既認定搭配門號0000000000號之ＮＯＫＩＡ廠
    牌（藍色）行動電話一具及搭配門號0000000000
    號之行動電話一具（廠牌不詳）皆為被告所有供犯罪所用之
    物，因行動電話（即手機）皆須配用晶片卡（ＳＩＭ卡）方
    能運作使用，則前開行動電話各所搭配之ＳＩＭ卡是否應依
    毒品危害防制條例第十九條第一項之規定宣告沒收？如不予
    沒收其所持之理由？原審判決就此部分漏未說明，亦有判決
    不適用法則之違誤。(六)原判決就未扣案之搭配門號000
    0000000號之ＮＯＫＩＡ廠牌（藍色）行動電話一具
    及搭配門號0000000000號之行動電話一具（廠牌
    不詳），既認係上訴人所有，分別為供販賣第一、二級毒品
    所用，而為沒收及如全部或一部不能沒收時，應追徵其價額
    之宣告，固無不合，然未同時為「或以其財產抵償之」之諭
    知，同亦有判決不適用法則之違誤。（六）在苗栗縣苗栗市
    ○○街二０六號十六樓之三所扣案之第一級毒品海洛因（即
    送驗時標示為劉晶妮編號４－１０）其驗餘合計淨重應為九
    八．三七公克（即一．九九公克加九六．三八公克），惟原
    審則誤算為合計淨重一００．三六公克，亦有未合。（七）
    扣案如原判決附表二編號5所示夾鏈袋一大包及附表四編號6
    所示沖餘毒品之塑膠袋一袋（內有數個小袋），係在如犯罪
    事實欄所示之時地查獲，然並無業已分裝或使用之情，被告
    固供稱係其所有，惟尚無已使用之跡象，係屬尚未使用，應
    屬以供販賣毒品之用為目的所預備之物而尚未使用，係屬供
    被預備供販賣海洛因、甲基安非他命所用之物，應依刑法
    第三十八條第一項第二款之規定予以沒收，原審認上開夾鏈
    袋、塑膠袋咸係分供被告販賣海洛因、甲基安非他命所用之
    物，依毒品危害防制條例第十九條第一項規定宣告沒收，自
    有未洽。本件被告上訴意旨認本案與另案係連續犯固無理由
    ，惟原審判決既有上開疏誤之處，且經被告提起上訴，即屬
    無可維持，自應由本院將原審判決予以撤銷，另為適當之判
    決。爰審酌被告前曾有妨害風化、賭博、違反麻醉藥品管理
    條例等前科（參見卷附臺灣高等法院被告前案紀錄表）素行
    不良，更曾因非法販賣化學合成麻醉藥品罪遭法院判處有期
    徒刑六年之重刑，執行完畢不久，竟仍不知悔改，明知毒品
    對社會秩序及國民健康危害至鉅，為牟個人私利，無視於政
    府制定毒品危害防制條例，杜絕毒品犯罪之禁令，先販入三
    五０公克之第一級毒品海洛因並予稀釋後以供出售，雖尚未
    流入市面即為警查獲，惟被告以表明願協助員警追查毒品來
    源為由，經獲釋後，猶未知所警惕，更變本加厲，非但賡續
    販賣第一級毒品海洛因，另又販賣第二級毒品甲基安非他命
    ，可見惡性非輕，且每次售出半塊以上之海洛因磚或半公斤
    以上之甲基安非他命，足見其販賣對象多屬大量採購者，其
    行為所造成危害之範圍、程度不可謂不大，且其最後為警查
    獲時之第二級毒品甲基安非他命純質重量即高達一千餘公克
    ，另所查扣之第一級毒品海洛因數量亦近百公克，若各該批
    毒品未能及時查獲而經其出售再度流入市面，益將嚴重危害
    社會治安及他人健康，基於上述，本均應對被告從重量刑。
    然被告初次遭警查獲後與警方配合期間，確曾協助警方調查
    他人涉嫌販賣毒品案件，並非全無付出努力，且被告再次被
    查獲後，明知已幾無交保獲釋或從輕量刑之機會，仍於警詢
    、偵查至審理中坦承所犯，未為不實之辯解，為偵查機關及
    法院節省可觀之調查證據資源，復適逢毒品危害防制條例修
    正及被告販賣第一、二級毒品之次數及所得金額等一切情狀
    ，就被告所犯販賣第一級毒品罪、販賣第二級毒品罪，分別
    量處如主文第二項所示之刑，並定其應執行之刑。
五、沒收部分：
(一)扣案如附表一編號１至３所示海洛因均屬第一級毒品、如附
    表三編號１至２所示甲基安非他命均屬第二級毒品，既經查
    獲，且分別與本案被告販賣第一級毒品、販賣第二級毒品之
    犯行有關，均應依毒品危害防制條例第十八條第一項前段規
    定宣告沒收銷燬之。再盛裝上述扣案第一級毒品海洛因之包
    裝袋及盛裝上述扣案第二級毒品甲基安非他命之包裝袋及包
    裝盒等，因無論依何種方式分離，包裝袋及包裝盒內均有極
    微量之第一級毒品海洛因及第二級毒品甲基安非他命殘留，
    足認前揭供包裝第一、二級毒品所用之包裝袋及包裝盒均內
    含極微量第一級毒品海洛因與第二級毒品甲基安非他命殘留
    而無法析離，亦應整體視為查獲之第一級毒品海洛因及第二
    級毒品甲基安非他命，併依毒品危害防制條例第十八條第一
    項前段之規定宣告沒收銷燬之【查扣案之盛裝上述扣案第一
    級毒品海洛因之包裝袋及盛裝上述扣案第二級毒品甲基安非
    他命之包裝袋及包裝盒等，雖均經法務部調查局就之與其所
    盛裝之第一、二級毒品分別鑑析其重量，有上開法務部調查
    局鑑定通知書及檢驗通知書等在卷可憑，惟因法務部調查局
    一般係以傾倒之方式，將包裝袋內之毒品倒出而與包裝袋分
    離而稱重，必要時，輔以刮杓刮取袋內粉末，然無論依何種
    方式分離，包裝內均有極微量之毒品殘留（法務部調查局九
    十六年一月十五日調科壹字第０九六二三００四四七０號函
    釋參照）】。
(二)按毒品危害防制條例第十九條第一項規定：犯第四條之罪者
    ，其供犯罪所用或因犯罪所得之財物，均沒收之，如全部或
    一部不能沒收時，追徵其價額或以其財產抵償之。但該條項
    並無如同條例第十八條第一項所定「不問屬於犯人與否，沒
    收之」之明文，自屬相對沒收主義之立法。是其應沒收之物
    ，應以屬被告或共犯所有者為限。又該規定所稱「追徵其價
    額」者，係指所沒收之物為金錢以外之其他財物而無法沒收
    時，應追徵其價額，使其繳納與原物相當之價額。如所得財
    物為金錢而無法沒收時，始應「以其財產抵償之」（最高法
    院九十五年度臺上字第三０五號判決意旨參照）。查，本件
    如附表二編號１至４、６（編號６包括未扣案門號0000
    000000號之ＳＩＭ卡一張）、附表四編號１至５、７
    （編號７包括未扣案門號0000000000號之ＳＩＭ
    卡一張）所示之物，均係被告所有，且係供其與丁○○共犯
    販賣第一級毒品或販賣第二級毒品所用之物，業據被告供述
    在卷，自應依毒品危害防制條例第十九條第一項之規定宣告
    沒收之；另如附表二編號５、附表四編號６所示之物，係被
    告所有，分別預備供販毒販賣第一級毒品或販賣第二級毒品
    所用之物，爰依刑法第三十八條第一項第二款規定諭知沒收
    。而就其中未扣案門號0000000000號、0000
    000000號被告所使用之行動電話各一支【各含ＳＩＭ
    卡一張，查我國電信公司門號之ＳＩＭ卡所有權均於將ＳＩ
    Ｍ卡交予客戶使用時即移  轉歸屬客戶所有（司法院九十七
    年五月六日院臺廳刑一字第０九七０００九七六０號函旨參
    見）均係被告所有，業據被告供明在卷，對照卷內法務部調
    查局苗栗縣調查站扣押物品收據、扣押物品目錄表、臺灣苗
    栗地方法院檢察署扣押物品清單及原審法院扣押物品清單等
    資料，尚難認業已扣案，故如全部或一部不能沒收時，應追
    徵其價額，或以其財產抵償之【因本案其餘物品皆已扣案，
    自無不能沒收之情形，故毋庸諭知追徵其價額，或以其財產
    抵償之（按既已因追徵其價額而成為以金錢計數，自應同時
    併為「或以其財產抵償之」之諭知，最高法院九十五年度臺
    上字第三五四號判決意旨參見）】。
(三)按毒品危害防制條例第十九條第一項規定，犯販賣毒品罪者
    ，其犯罪所得之財物，均沒收之，係採義務沒收主義，故其
    犯罪所得之對價，不問其中成本若干，利潤多少，均應全部
    諭知沒收，以貫徹政府查禁煙毒之決心，並符立法本旨（最
    高法院九十五年度臺上字第三一三三號判決意旨可資參照）
    ，查本案被告於九十三年五月二十七日購入第一級毒品海洛
    因之行為，因未及出售即為警查獲，尚無所得；自九十三年
    七月底某日起至同年十月九日為警查獲時止販賣第一級毒品
    海洛因之行為，依被告於偵查中所供：前後向「阿本」買進
    五、六次，每次進半塊或一塊，以每半塊六十二至六十五萬
    元的價格轉手出售，購進的海洛因均已賣出去了等語（見九
    十三年度偵字第三六八七號偵卷第七一頁），本諸罪疑唯輕
    及採以對被告最有利認定之原則，可合理推算被告購入第一
    級毒品海洛因五次，僅一次為一塊，其餘四次均為半塊，其
    中半塊以六十五萬元之價格出售，其餘五個半塊均以六十二
    萬元之價格出售，所得共計三百七十五萬元；另自九十三年
    九月二十日起至同年十月九日為警查獲時止販賣第二級毒品
    甲基安非他命之行為，依被告於審理中所供：甲基安非他命
    雖是十公斤，除去水份實際上約只有八公斤，除了被查扣的
    以外，剩下的我都賣掉了等語（見原審卷第一五四頁），及
    被告於偵查中所供：「以半公斤二十六、二十七萬元銷售」
    、「已陸續賣出，只剩被查扣的這些。」等語（見九十三年
    度偵字第三六八七號偵卷第七一、七二頁）及於本院供承：
    「應該已賣出十一次」等語，本諸罪疑唯輕及採以對被告最
    有利認定之原則，可合理推算被告已實際出售之第二級毒品
    甲基安非他命淨重為五千五百公克（即八公斤減去扣案如附
    表三編號１、２所示第二級毒品甲基安非他命之淨重，計五
    千八百三十九點七六公克，然因被告既稱約只八公斤，顯然
    該數應屬概數，再參以被告販賣對象係屬大量採購者，係以
    半公斤計，以賣出次數計算較符實情，則賣出之淨重應為五
    千五百公克，則被告所購入之甲基安非他命雖為十公斤，惟
    除去水份後應約七公斤餘），以每次出售半公斤計，出售十
    一次，其中一次以二十七萬元之價格出售，其餘十次均以二
    十六萬元之價格出售，所得共計二百八十七萬元，上述犯罪
    所得應分別依毒品危害防制條例第十九條第一項與共犯丁○
    ○連帶沒收之，因其中僅有販賣第二級毒品甲基安非他命所
    得二十九萬元扣案【由被告於偵查中之供述，參酌該筆現金
    係與大量第二級毒品甲基安非他命在同時同地（即苗栗縣苗
    栗市水源里陽明七號五０一室）為警查扣之客觀情狀，足認
    該二十九萬元應係被告販賣第二級毒品甲基安非他命之所得
    ，見九十三年度偵字第三六八七號偵卷第六０、七三頁】，
    未扣案之全部販賣第一級毒品海洛因所得及逾二十九萬元之
    販賣第二級毒品甲基安非他命所得，如全部或一部不能沒收
    時，應以其財產抵償。
(四)附表一至四所列之物以外之扣案物品（詳見附表五），雖經
    被告供承為其所有（見警偵訊筆錄、原審卷第一五三頁及本
    院審判筆錄），惟卷內並查無其他積極證據足以證明與前開
    本院認定之犯罪事實有關，又均非屬違禁物，核與沒收之要
    件不符，爰均不予宣告沒收，併此敘明。
六、公訴意旨另略以：被告與丁○○共同基於販賣第二級毒品安
    非他命之概括犯意聯絡，於九十三年四月間，由被告對外買
    入安非他命半台斤，並予分裝成每包一兩重，再由丁○○在
    苗栗市地區，以每兩三萬八千元之價售予綽號「阿全」、「
    小胖」、「黑人」等人施用或再轉賣，認被告此部分所為亦
    共同涉犯有毒品危害防制條例第四條第二項之販賣第二級毒
    品罪嫌云云。按犯罪事實應依證據認定之，無證據不得認定
    犯罪事實；被告之自白，不得作為有罪判決之唯一證據，仍
    應調查其他必要之證據，以察其是否與事實相符，刑事訴訟
    法第一百五十四條第二項、第一百五十六條第二項分別定有
    明文。又認定不利於被告之事實，須依積極證據，苟積極證
    據不足為不利於被告事實之認定時，即應為有利於被告之認
    定，更不必有何有利之證據。此最高法院三十年上字第八一
    六號著有判例。經查：前揭公訴意旨所稱被告於九十三年四
    月間與丁○○共同連續販賣第二級毒品甲基安非他命之情節
    ，固據被告於九十三年五月二十八日偵查中自白在案（見九
    十三年度偵字第二一二八號偵卷第七九至八０頁），為其主
    要論據，惟被告嗣後已於原審法院及本院審理時堅詞否認涉
    犯有此部分販賣第二級毒品甲基安非他命之犯行；且證人丁
    ○○亦於原審法院審理中到庭明確結證稱：被告並未於九十
    三年四月間與伊共同販賣安非他命，伊於警詢時所述購買安
    非他命之綽號「阿全」、「小胖」、「黑人」之人，均是為
    求儘快獲釋而配合員警任意杜撰的（見原審卷第一四三至一
    四七頁）；而丁○○持用之門號0000000000號行
    動電話，自九十三年四月二十五日起至同年四月二十七日止
    之通話內容，雖有：「我在中部等我老板，等到睡著了」、
    「我有半成品啦」、「液態的東西，我大哥會弄」、「粗的
    可以接嗎？」、「那一包小的有沒有找到？軟的？有啦。在
    我皮包裡」、「你那硬的有沒有？都沒有貨。那裡都欠」、
    「剩小包的在你那裡。七星香煙裡面。大衛杜夫裡面我沒有
    找到」等語（見九十三年度偵字第二一二八號偵卷第六七至
    六八頁），丁○○復不否認其中有關「老板」、「大哥」均
    指甲○○，「軟的」、「細的」即為海洛因，「硬的」或「
    粗的」即為安非他命，然前揭通訊監聽通話紀錄摘要所示僅
    為雙方聯繫之內容，尚無從證明毒品交易業已著手，亦難據
    此認為被告於九十三年四月間已有販賣第二級毒品之行為；
    又本件於九十三年五月二十七日為警查獲時，並未扣得任何
    甲基安非他命或關於販賣甲基安非他命之相關資料以資佐證
    ；此外，卷內復查無其他具證據能力之積極證據足以佐證被
    告於偵查中之自白供述，自不能僅憑被告先後不一之供述，
    遽為不利於被告之認定。揆諸前揭說明，此部分被告犯罪應
    屬不能證明，原應諭知無罪之判決，然公訴人認此部分與前
    開經本院論罪科刑之販賣第二級毒品犯行間，具有修正刪除
    前刑法第五十六條連續犯之裁判上一罪關係，爰不另為無罪
    之諭知，附此說明。
據上論斷，應依刑事訴訟法第三百六十九條第一項前段、第三百
六十四條、第二百九十九條第一項前段，（修正後）毒品危害防
制條例第四條第一項、第二項、第十七條第二項、第十八條第一
項前段、第十九條第一項，刑法第十一條、第二條第一項前段，
修正前刑法第二十八條、修正刪除前刑法第五十六條、修正前刑
法第四十七條、修正前刑法第五十一條第五款、修正前刑法第三
十八條第一項第二款，判決如主文。
本案經檢察官丙○○到庭執行職務。
中    華    民    國    98    年    8    月    18     日
            刑事第三庭  審判長法  官  王  增  瑜
                              法  官  廖  柏  基
                              法  官  吳  進  發
以上正本證明與原本無異。
如不服本判決應於收受送達後十日內向本院提出上訴書狀，其未
敘述上訴理由者，並得於提起上訴後十日內向本院補提理由書（
均須按他造當事人之人數附繕本）「切勿逕送上級法院」。
                              書記官  柯  孟  伶
中    華    民    國    98    年    8    月    18     日
附表一：
┌──┬───┬─────┬────┬──────┬──────────────┐
│編號│品名  │數量      │查獲時間│查獲地點    │備考                        │
├──┼───┼─────┼────┼──────┼──────────────┤
│1   │海洛因│貳拾包（警│93年5月2│苗栗縣苗栗市│驗餘合計淨重384.52公克，空包│
│    │      │方先後查獲│7日下午1│莊敬街26號前│裝合計重20.83公克（法務部調 │
│    │      │時為拾貳包│8時30分 │、苗栗縣苗栗│查局93年7月20日調科壹字第990│
│    │      │及壹大包，│許及同日│市○○街26號│000901號鑑定通知書，見93年度│
│    │      │警秤含袋重│19時30分│2樓內       │偵字第2128號偵卷第143頁）   │
│    │      │合計為403.│許      │            │                            │
│    │      │45公克）  │        │            │                            │
├──┼───┼─────┼────┼──────┼──────────────┤
│2   │海洛因│包（送驗│93年10月│苗栗縣苗栗市│驗餘合計淨重1.34公克，空包裝│
│    │      │時標示為蕭│9日     │縣府路50號  │合計重1.09公克（法務部調查局│
│    │      │欣怡，編號│        │            │94年5月20日調科壹字第9900012│
│    │      │1至3）    │        │            │12號鑑定通知書，見93年度偵字│
│    │      │          │        │            │第3687號偵卷第126、132頁）  │
├──┼───┼─────┼────┼──────┼──────────────┤
│3   │海洛因│柒包（送驗│同上    │苗栗縣苗栗市│驗餘合計淨重98.37公克，空包 │
│    │      │時標示為劉│        │福興街206號 │裝合計重7.01公克（法務部調查│
│    │      │晶妮，編號│        │16樓之3     │局94年5月20日調科壹字第99000│
│    │      │4至10）   │        │            │1212號鑑定通知書，見同上卷頁│
│    │      │          │        │            │）                          │
├──┴───┴─────┴────┴──────┴──────────────┤
│共拾包，驗餘合計淨重484.23公克，空包裝合計重28.93公克                       │
└───────────────────────────────────────┘
附表二：
┌──┬────┬────┬────┬──────┬──────────────┐
│編號│品名    │數量    │查獲時間│查獲地點    │備考                        │
├──┼────┼────┼────┼──────┼──────────────┤
│1   │電子磅秤│壹台    │93年5月2│苗栗縣苗栗市│供分裝海洛因之用（見93年度偵│
│    │        │        │7日下午1│莊敬街26號2 │字第2128號偵卷第29、80頁、原│
│    │        │        │9時30分 │樓房間內    │審卷第151頁及本院審判筆錄） │
│    │        │        │許      │            │                            │
├──┼────┼────┼────┼──────┼──────────────┤
│2   │磅秤    │壹台    │同上    │同上        │同上                        │
├──┼────┼────┼────┼──────┼──────────────┤
│3   │分裝器  │貳支    │同上    │同上        │同上                        │
├──┼────┼────┼────┼──────┼──────────────┤
│4   │研磨機  │貳台    │同上    │同上        │同上                        │
├──┼────┼────┼────┼──────┼──────────────┤
│5   │夾鏈袋  │壹大包  │同上    │同上        │同上                        │
├──┼────┼────┼────┼──────┼──────────────┤
│6   │行動電話│壹具（有│同上    │同上        │供與綽號「阿本」之成年人聯繫│
│    │【ＮＯＫ│查獲，但│        │            │購買第一級毒品海洛因所用（見│
│    │ＩＡ廠牌│警方並未│        │            │93年度偵字第2128號偵卷第29、│
│    │（藍色）│扣案入庫│        │            │30頁及本院審判筆錄）        │
│    │含門號為│）      │        │            │                            │
│    │00000000│        │        │            │                            │
│    │05號之Ｓ│        │        │            │                            │
│    │ＩＭ卡1 │        │        │            │                            │
│    │張】    │        │        │            │                            │
└──┴────┴────┴────┴──────┴──────────────┘
附表三：
┌──┬────┬────┬────┬──────┬──────────────┐
│編號│品名    │數量    │查獲時間│查獲地點    │備考                        │
├──┼────┼────┼────┼──────┼──────────────┤
│１  │甲基安非│拾貳包  │93年10月│苗栗縣苗栗市│驗餘合計淨重1535.48公克，包 │
│    │他命（結│        │9日     │水源里陽明7 │裝合計重52.27公克（法務部調 │
│    │晶）    │        │        │號501室、苗 │查局94年5月6日調科壹字第0940│
│    │        │        │        │栗縣苗栗市福│0000000號檢驗通知書，見93年 │
│    │        │        │        │興街206號16 │度偵字第3687號偵卷第131頁） │
│    │        │        │        │樓之3       │                            │
├──┼────┼────┼────┼──────┼──────────────┤
│2   │待結晶之│壹盒    │同上    │苗栗縣苗栗市│驗餘淨重624.76公克，包裝重21│
│    │甲基安非│        │        │福興街206號 │5.76公克（法務部調查局94年5 │
│    │他命水溶│        │        │16樓之3     │月6日調科壹字第09400000000號│
│    │液      │        │        │            │檢驗通知書，見同上卷頁）    │
└──┴────┴────┴────┴──────┴──────────────┘
附表四：
┌──┬────┬────┬────┬──────┬──────────────┐
│編號│品名    │數量    │查獲時間│查獲地點    │備考                        │
├──┼────┼────┼────┼──────┼──────────────┤
│1   │漏斗    │壹個    │93年10月│苗栗縣苗栗市│供分裝甲基安非他命之用（見原│
│    │        │        │9日     │福興街206號 │審卷第153頁及本院審判筆錄） │
│    │        │        │        │16樓之3     │                            │
├──┼────┼────┼────┼──────┼──────────────┤
│2   │夾鏈袋（│貳盒    │同上    │同上        │同上                        │
│    │即分裝袋│        │        │            │                            │
│    │）      │        │        │            │                            │
├──┼────┼────┼────┼──────┼──────────────┤
│3   │電子磅秤│台    │同上    │苗栗縣苗栗市│同上                        │
│    │        │        │        │縣府路50號  │                            │
├──┼────┼────┼────┼──────┼──────────────┤
│4   │大型電子│壹台    │同上    │同上        │同上（見原審卷第153頁及本院 │
│    │磅秤    │        │        │            │審判筆錄）                  │
├──┼────┼────┼────┼──────┼──────────────┤
│5   │湯匙    │壹支    │同上    │同上        │同上                        │
├──┼────┼────┼────┼──────┼──────────────┤
│6   │沖餘毒品│壹袋（內│同上    │同上        │原裝有甲基安非他命約17.5公克│
│    │之塑膠袋│有數個小│        │            │，於警方實施搜索前，已遭被告│
│    │（即原法│袋子）  │        │            │沖入馬桶內（見93年度偵字第36│
│    │務部調查│        │        │            │87號偵卷第12頁），因未經鑑驗│
│    │局苗栗縣│        │        │            │，無從認定袋內仍有毒品殘留，│
│    │調查站扣│        │        │            │應認係供分裝甲基安非他命所用│
│    │押物品目│        │        │            │之物                        │
│    │錄表編號│        │        │            │                            │
│    │７所示，│        │        │            │                            │
│    │非指編號│        │        │            │                            │
│    │１０所示│        │        │            │                            │
│    │）      │        │        │            │                            │
├──┼────┼────┼────┼──────┼──────────────┤
│7   │行動電話│壹具（未│        │            │供與綽號「阿發」聯繫購買甲基│
│    │【（廠牌│扣案）  │        │            │安非他命之用（見93年度偵字第│
│    │不詳），│        │        │            │3687號偵卷第13至14、72頁及本│
│    │含門號  │        │        │            │院審判筆錄）                │
│    │00000000│        │        │            │                            │                  │
│    │54號之SI│        │        │            │                            │
│    │M卡1張】│        │        │            │                            │
└──┴────┴────┴────┴──────┴──────────────┘
附表五：
(一)行動電話十一具、記事本二本、房屋租賃契約書一本、數位相
  機一台、十三萬九千五百元、行動電話晶片一片、行動電話一
  具、記事碎片一袋等（以上係九十三年十月九日扣自苗栗縣苗
  栗市縣○路五０號）。
(二)筆記本一本、ＢＯＳＳ精品男裝紙製手提袋一只、遠傳電信包
  裝紙一個等（以上係九十三年十月九日扣自苗栗縣苗栗市水源
  里陽明七號五０一室）。
(三)濾網二個、玻璃燒杯二個、二十八萬五千元等（以上係九十三
  年十月九日扣自苗栗縣苗栗市○○街二０六號十六樓之三）。
附註：本案上揭所示查扣物品以外之其他物品，因非屬被告甲○
      ○所有，又非屬違禁物，爰不予載明論述。


司法院資訊處製作；財團法人民間司法改革基金會備份。
